臺灣高等法院刑事判決　　　　　　　　　　　　　九十三年度上訴字第一四五二號
　　上　訴　人
　　即　被　告　甲○○即ＰＨ.
　　　　　　　　　　　　外僑居.
　　選任辯護人　廖穎愷律師
右上訴人因違反毒品危害防制條例等案件，不服臺灣桃園地方法院九十二年度訴字第
一０七一號，中華民國九十三年三月十五日第一審判決（起訴案號：臺灣桃園地方法
院檢察署九十二年度偵字第一六一一六號），提起上訴，本院判決如左：
    主  文
原判決撤銷。
甲○○運輸第二級毒品，處有期徒刑柒年陸月。應於刑之執行完畢或赦免後，驅逐出
境。扣案之第二級毒品甲基安非他命共捌包（合計驗餘淨重壹仟肆佰參拾柒點伍肆公
克），沒收銷燬之；另扣案之美髮乳罐柒罐（含內容物）、塑膠袋捌個、塑膠袋壹袋
（內含透明塑膠袋及黃色膠帶）沒收；未扣案之黑色手提袋壹個沒收，如全部或一部
不能沒收，追徵其價額。
    事  實
一、甲○○（即ＰＨＯＮＧＫＵＬＬＡＰＨＡＴＵＮＹＡＮＥＥ），係以結婚方式來
    台依親之泰國籍女子。其明知安非他命為毒品危害防制條例公告管制之第二級毒
    品，且屬我國行政院公告為甲類第四級之管制進出口物品，非經許可，不得持有
    、運輸或進口。詎其竟基於私運管制物品第二級毒品甲基安非他命至臺灣地區之
    犯意，於民國九十一年八月二十六日，以自願擔任不知情之謝漢擎（原名謝漢城
    ，於九十一年四月二十五日改名，業經臺灣桃園地方法院檢察署檢察官為不起訴
    處分確定）、吳莉雯二人導遊之名義，偕同其二人齊至泰國觀光、購物。謝漢擎
    、吳莉雯二人在同年月三十一日依原定行程返台當日，甲○○將其在泰國取得以
    塑膠袋分裝，含有第二級毒品甲基安非他命之紅色藥錠七袋（俗稱亞壩，驗餘淨
    重一千四百二十五點三六公克）、綠色藥錠乙袋（驗餘淨重十二點一八公克），
    並以紅色橡皮筋紮住袋口，為避免遭到污染，再以透明塑膠袋包裝一層，以黃色
    膠帶纏緊成球狀後，再將藥錠分別塞進已挖去大部分內容物之美髮乳罐內，企圖
    利用美髮乳之稠狀物，影響機場Ｘ光之掃瞄，最後再於美髮乳罐之最外層封上一
    層塑膠膜，使其外觀上猶如未經加工之原品，放入黑色手提袋，並放置七、八件
    ，質輕體小之泰國布料或衣物，以為掩飾，再將行李袋上鎖，以避免在拖運過程
    中遭人開啟發現。甲○○陪同謝漢擎、吳莉雯二人至泰國曼谷國際機場辦理劃位
    、托運時，突提出該只黑色手提袋，向謝漢擎二人佯稱：裡面只是裝衣服，因其
    還要等候所購買之衣物，稍晚才會返回台灣，擔心屆時行李會超重，所以請其二
    人先為其帶回台灣，並告以到台灣後，會請李母前去取回等語。謝漢擎二人因五
    日來均由甲○○擔任導遊，帶往泰國曼谷四處參觀、購物，所託帶之行李亦未超
    重，又通過當地Ｘ光機之查驗，因而同意代為攜返台灣。於同日二十三時五十七
    分許，謝漢擎、吳莉雯二人撘泰航ＴＧ六三六班機，入境桃園中正國際機場，為
    財政部台北關稅局海關人員檢驗行李時查獲。並扣得含有第二級毒品甲基安非他
    命成份之藥錠八包，合計驗餘淨重一四三七點五四公克及塑膠袋一袋（內含有透
    明塑膠袋、黃色膠帶）、美髮乳罐七罐等物。
二、案經內政部警政署航空警察局移送臺灣桃園地方法院檢察署檢察官偵查起訴。
    理  由
一、訊據上訴人即被告甲○○固不否認於九十一年八月三十一日，在泰國曼谷，將前
    揭裝有第二級毒品甲基安非他命之美髮乳罐七罐，放置在未扣案之黑色皮包裝後
    上鎖，委託謝漢擎攜入台灣等情不諱，惟辯稱：其係冤枉的，否則其回泰國後就
    不會再回台灣，上開七罐美髮乳，係泰國人乙○○所委託，其未打開美髮乳罐，
    不知該罐內裝有毒品甲基安非他命，在外觀上亦無法看出內裝有毒品云云。
二、經查：
（一）內裝有七罐美髮乳罐之黑色手提袋，係證人謝漢擎等於九十一年八月三十一日
      二十三時五十七分許，自泰國曼谷攜入台灣乙節，業據證人謝漢擎於警、偵訊
      時供述及原審證述在案，核與證人吳莉雯於警、偵訊、原審訊問，及證人即查
      獲之員警盧世平於原審證述之情節相符，並有航空警察局查獲涉嫌毒品危害防
      制條例毒品初步鑑驗報告單、Ｘ光檢查儀注檢行李報告表、財政部台北關稅局
      扣押貨品、運輸工具收據及搜索筆錄、行李托運單、現場照片八張、被告之旅
      客入出境記錄查詢乙紙、
      十六頁）。而證人謝漢擎等所攜回裝於美髮乳罐內之上開扣案藥錠，含有第二
      級毒品甲基安非他命，復經內政部警政署刑事警察局鑑定無訛，此有該局九十
      一年九月二十五日刑鑑字第○九一○二三五八三八號鑑驗通知書在卷可稽（見
      偵查卷第七十一頁）。是證人謝漢擎等於右揭時間，將扣案之第二級毒品甲基
      安非他命自泰國運入台灣，至為明確。
（二）扣案之美髮乳七罐，係被告以黑色手提包盛裝，委託證人謝漢擎等自泰國運送
      至國內乙節，業據被告坦承不諱，核與證人謝漢擎於警、偵訊及原審證稱：被
      告在曼谷機場幫他及吳莉雯拿
      語（見偵查卷第四頁、第五十九頁、原審九十二年十一月二十四日審判筆錄）
      ，及證人吳莉雯證稱：被告提一包行李到機場，並稱有事情留在泰國，所以委
      託他二人將行李帶回等語（見偵查卷第十一頁、原審九十二年八月十五日訊問
      筆錄）之情節相符，堪信被告此部分之自白與事實相符。是以，被告將內裝有
      扣案之第二級毒品甲基安非他命之黑色手提袋，委託不知情之證人謝漢擎，自
      泰國運至台灣，甚為明顯。
（三）至被告雖辯稱裝有毒品之美髮乳罐，係泰國人乙○○所委託，其兄吳松凱有目
      擊，其不知道罐內裝有毒品等語。然查，不惟證人乙○○已否認有委託被告之
      情事（見偵查卷第九十八頁背面），即被告之哥哥吳松凱於原審審理時亦依法
      表示拒絕證言（見第一審九十二年十二月二十二日審判筆錄）。另證人古艾雯
      固於原審院審理時證稱：乙○○在九十一年十二月二十四日晚上，曾告訴她，
      在泰國時，藥（指毒品）是從一對母女手上接過來，寄託給一個叫「ＭＡＭ」
      的女子帶來台灣，「ＭＡＭ」不知情，並說「ＭＡＭ」進來台灣時，寄託的東
      西就被查出來了，乙○○並要其頂替等語，惟證人古艾雯同時亦證稱：並未目
      睹乙○○交付毒品等語，因此，證人古艾雯既非親眼目睹交付毒品之事實，僅
      聽自乙○○之陳述，屬於傳聞之證據，不具證據能力，且證人古艾雯之上開證
      詞，復與證人乙○○於警訊所述不符，是證人古艾雯之證詞不足資為有利被告
      之認定。又證人謝漢擎於原審審理時雖另證稱：在泰國期間曾見過被告所指之
      乙○○，以及與乙○○一同用餐云云（見原審九十二年十一月二十四日審判筆
      錄），惟查證人謝漢擎迭經警偵訊，前後長達近九個月期間，均未曾提及上開
      一同用餐之事，迄原審忽而憶及此事，是否真實可信，已堪置疑，且證人謝漢
      擎於同日訊問時亦證稱：並沒有看到乙○○交東西予被告等語（見同上期日筆
      錄），故證人謝漢擎之上開證詞，亦難資為被告有利認定之依據。此外並無積
      極之證據足以證明扣案之內裝第二級毒品之七罐美髮乳係乙○○所交付，尚難
      徒憑被告片面之詞，認定該扣案之第二級毒品甲基安非他命，係案外人乙○○
      所委交。
（四）證人謝漢擎就被告交付扣案之黑色行李袋之過程，於其當場遭警查獲後及偵查
      中均供稱：「在曼谷機場幫我和我女朋友吳莉雯拿
      如果我們的托運行李沒有超重的話，就幫她所有的黑色手提袋攜帶回台灣。」
      、「我在當時有問她黑色手提袋內為何物，甲○○稱是前幾天與我們逛街所買
      的衣服。」、「因她在機場才拿給我，我有叫她先送Ｘ光檢查，沒問題，見行
      李箱她已上鎖。」（見偵查卷第四頁至第五頁、第三十六頁）。核與證人吳莉
      雯於警、偵訊時所供述：「（毒品是誰交付的？）是甲○○，行李托運也是由
      她辦理的。」、「她說裡面只有衣服而已。」、「在機場秤重時，才給的，是
      甲○○自己送上去秤的。」、「（為何不問她不自己帶？）她說她行李很多，
      ．．．，她還要再等衣服。」（見偵查卷第十一頁、第十三頁、第三十八頁、
      第六十一頁）等語之情節相符，且與被告所供述情節一致，自堪信證人謝漢擎
      、吳莉雯所為之上開陳述為真實。依證人二人上開陳述觀之：(1)被告未在證人
      二人離開飯店前，就託帶行李之事徵得同意，卻趁陪同其二人在機場辦理劃位
      、托運行李之手續時，始將該黑色手提袋拿出，顯係意在利用證人二人曾受其
      照顧之回饋心理，預期其二人將不會拒絕，再藉由Ｘ光機之檢查，取信於其二
      人，而使證人二人臨時答應託帶。(2)被告在面對證人謝漢擎詢問手提袋之內容
      物時，倘該美髮乳罐係乙○○所託帶，被告何不誠實以告，反而對證人二人謊
      稱只是其在泰國所購買之衣服，對於美髮乳及乙○○一事，隻字未提，足見被
      告確實有意隱瞞黑色手提袋內裝有美髮乳罐之事。(3)該只黑色手提袋經警開啟
      檢查時，發現整個袋子內除七罐美髮乳罐外，其餘東西極少，約只有七、八件
      類似絲料，俱為輕薄之布料或衣物，此有上開刑案現場照片在卷可稽（見偵卷
      第十八頁、第十九頁之照片），若被告係因其所購買之衣服太多，擔心無法帶
      回台灣，何以其託證人謝漢擎所帶衣物或布料數量甚少且重量極輕。(4)被告於
      九十一年九月一日自泰國返國時，僅攜帶一件托運行李及一個隨身包，業據被
      告於偵查時供明在案（見偵查卷第一○三頁背面）。而被告係在接獲其母親電
      話通知後，返回臺灣，茍被告確實購買相當多之衣物，則其何以均未攜返台灣
      。參以被告供稱：在泰國曼谷並沒有家，每次回國均住在旅館等語（見原審九
      十二年八月十五日訊問筆錄），而證人吳莉雯於原審調查時亦結證稱：在泰國
      期間，被告亦住在其二人投宿之飯店，且為隔壁房等語（見原審同上筆錄），
      則被告亦無不將所購衣物隨身攜回台灣之理，顯見被告向證人謝漢擎、吳莉雯
      二人稱：行李過多，怕超重云云，應非事實。綜合上開事證，足見被告顯然不
      願意自己將扣案之七罐美髮乳罐攜回臺灣，因此，利用為證人謝漢擎二人辦理
      返臺登機手續之機會，逕將該行李帶至機場，使證人謝漢擎二人在不便拒絕之
      情況下，為其攜入台灣。其放於行李袋內之數件極為輕薄之布料或衣服，只是
      作為掩飾之用，並非其所欲託帶之主要物品。被告在證人謝漢擎二人詢問時，
      不但不真實以告，反而向證人謊稱：只是所購買之衣服，若非知道扣案之七罐
      美髮乳罐內裝有違禁品，何須如此。再被告之母李麗華於警訊表示：「我女兒
      打電話告訴我，他託朋友帶一袋東西，因不放心，叫我到機場看一下。」（偵
      卷第七頁反面），於偵查中結證：「我是甲○○之母，我女兒要我去接他（指
      ：被告謝漢擎）。」（偵卷第三十八頁），而被告本人於本院辯論庭，供稱：
      「託運的衣服價值沒多少錢，很便宜。」、「我母親腳不好，高血壓。」（本
      院九十三年十一月二十三日審判筆錄第六頁），倘僅託運衣服，價值無幾，被
      告何需擔心，亦何必行動不便身罹疾病之母親，計劃從新竹赴中正機場接機。
      由此，益見被託之物，非一般之物，實係違法物品。從而，被告所辯：扣案物
      係案外人乙○○所託帶，不知裡面是毒品乙節，無非卸責之詞，不足採信。
（五）至被告雖在證人謝漢擎遭警查獲後，於翌日即九十一年九月一日搭機返台說明
      ，此有被告所提出之
      四十七頁）。惟查，被告自承證人謝漢擎的母親跟其的母親是朋友（見原審九
      十二年八月十五日訊問筆錄），而當時其係因偏頭痛返回泰國就醫，但被告卻
      不顧自己之病痛儘速就醫，反而在證人二人在泰國五日之旅遊期間內擔任導遊
      、代辦旅館費之支付、購物、返回手續等等，無一不是竟日陪同。加上證人即
      被告之母李麗華證稱：「我女兒說謝漢擎回來臺灣，如果謝漢擎的妹妹沒有來
      接機的話，就叫我去接。」（見原審九十二年十月二十日審判筆錄），足見被
      告之母親與證人謝漢擎之母親二人確實交情匪淺，因此，在其與證人謝漢擎之
      母親到達機場，謝母得知其子涉及運輸毒品之事，立即要求被告母親與被告聯
      絡，被告在接獲母親急電要求下返回臺灣，亦屬事理之常，尚難據此而為被告
      有利之認定。另證人謝漢擎、吳莉雯二人在泰國曼谷機場，遭被告突然要求帶
      回行李，以證人謝漢擎二人之立場觀之，如果超重，則其二人須另行支付托運
      費用，在此情況之下，自無替被告帶回台灣之理，因此，其二人對被告提出如
      果超重，則不代為攜回，自屬事理之常。至於如果超重，被告將如何處理，則
      屬被告個人之事，尚難以被告當時曾答應證人謝漢擎二人，如果超重就不託帶
      ，即推認被告不知罐內藏有毒品將自行攜回台灣。至被告辯護律師主張被告之
      母即證人李麗華之證言無證據能力乙節，查原審於九十二年十月二十日審判期
      日傳訊證人李麗華到庭作證時，承審法官已告知其依法得拒絕證言，惟證人李
      麗華明確表示要作證，有上開審判筆錄可稽，其作證並無任何違法之處，又其
      在偵查中之證詞，無顯有不可信之狀況，其在警訊之證言，係以謝漢擎為被告
      而為作證，並非為本件被告而作證，較無利害關係，故證人李麗華之證言自有
      證據能力，附此敘明。
（六）綜上所述，扣案之內裝有第二級毒品甲基安非他命之手提袋，係被告委託證人
      謝漢擎、吳莉雯攜回台灣，因此，被告利用不知情之證人謝漢擎、吳莉雯運輸
      第二級毒品甲基安非他命之犯行，事證明確，洵堪認定。
三、查本件海關人員係在中正機場查獲證人謝漢擎攜入毒品，斯時證人謝漢擎等已搭
    機入境我國領域，並已下機進入中正機場，其私運管制物品口之行為，業已完成
    。按安非他命屬毒品危害防制條例第二條第二項第二款規定之第二級毒品，非經
    許可，不得無故運輸，且係行政院發布之「懲治走私條例公告管制物品項目及其
    數額」甲項第四款規定之毒品，為管制物品。核被告所為，係犯毒品危害防制條
    例第四條第二項之運輸第二級毒品罪，及懲治走私條例第二條第一項之私運管制
    物品進口罪名。被告持有安非他命之低度行為，為運輸之高度行為所吸收，不另
    論罪。被告利用不知情之謝漢擎等人將第二級毒品甲基安非他命運入臺灣，係屬
    間接正犯。被告私運第二級毒品甲基安非他命進口，一行為同時觸犯上開二罪名
    ，為想像競合犯，依刑法第五十五條規定，應從較重之運輸第二級毒品罪處斷。
四、原審以被告罪證明確予以論罪科刑，固非無見。惟查扣案含有第二級毒品甲基安
    非他命之紅色藥錠，驗餘淨重一千四百二十五點三六公克、綠色藥錠驗餘淨重十
    二點一八公克，驗餘淨重總計應為一千四百三十七點「五四」公克，有內政部警
    政署刑事警察局九十一年九月二十五日刑鑑字第○九一○二三五八三八號鑑驗通
    知書在卷可稽，原審就扣案毒品之驗餘淨重誤計為一千四百三十七點「一八」公
    克，併予宣告沒收銷毀，尚有未洽。被告上訴否認犯罪，雖無理由，然原判決既
    有可議之處，自屬無可維持，應由本院予以撤銷改判。爰審酌被告在台並無前科
    ，有本院被告全國前案紀錄表在卷可稽，其輸入之第二級毒品甲基安非他命之數
    量達一千四百餘公克，危害國民之健康甚鉅，且利用不知情之友人，致友人有受
    科刑之虞，雖其犯後立即返回台灣接受偵查、審理，惟未坦承犯行之犯後態度等
    一切情狀，量處如主文第二項所示之刑。末查，被告為泰國籍之外國人，此經其
    供承在卷，並有
    宣告，爰併依刑法第九十五條規定，宣告於刑之執行完畢或赦免後，驅逐出境。
五、扣案之第二級毒品甲基安非他命藥錠（俗稱亞壩）共八袋，合計驗餘淨重一千四
    百三十七點五四公克，依毒品危害防制條例第十八條第一項前段規定，宣告沒收
    銷燬之。另扣案之盛裝扣案毒品之美髮乳罐七罐（含內容物）、包裝第二級毒品
    甲基安非他命之外包裝塑膠袋八個及塑膠袋（內含有透明塑膠袋、黃色膠帶）一
    袋，係用於包裝毒品，防止毒品漏逸、潮濕，以便於攜帶運輸，為供運輸毒品所
    用之物，雖均因係包裝毒品而與之密切接觸，然既經鑑定機關就之與毒品分別鑑
    析其重量，足證與毒品並無不可析離之關係，當應依同條例第十九條第一項規定
    宣告沒收；另用以盛裝扣案之毒品，以便於攜帶通關入台之黑色手提袋一個，為
    被告所有，供本件犯罪所用之物，業據被告供明在卷，雖未扣案，惟既無證據證
    明其業已滅失，仍應依同條例第十九條第一項之規定宣告沒收，如全部或一部不
    能沒收時，追徵其價額。
據上論斷，應依刑事訴訟法第三百六十九條第一項前段、第三百六十四條、第二百九
十九條第一項前段、毒品危害防制條例第四條第二項、第十八條第一項前段、第十九
條第一項、懲治走私條例第二條第一項、第十一條、刑法第十一條前段、第五十五條
、第九十五條，判決如主文。
本案經檢察官柯麗鈴到庭執行職務。
中　　　華　　　民　　　國　　九十三　　年　　 十二 　　月　　　七　　　日
                              臺灣高等法院刑事第五庭
                                  審判長法  官  曾  德  水
                                        法  官  廖  紋  妤
                                        法  官  楊  炳  禎
右正本證明與原本無異。
如不服本判決，應於收受送達後十日內向本院提出上訴書狀，其未敘述上訴之理由者
並得於提起上訴後十日內向本院補提理由書（均須按他造當事人之人數附繕本）。
                                        書記官  廖　素　花
中　　　華　　　民　　　國　　九十三　　年　　 十二 　　月　　　八　　　日
附錄：本判決論罪科刑法條全文
毒品危害防制條例第四條第二項：
製造、運輸、販賣第二級毒品者，處無期徒刑或七年以上有期徒刑，得併科新台幣七
百萬元以下罰金。
懲治走私條例第二條第一項：
私運管制物品進口﹑出口逾公告數額者，處七年以下有期徒刑，得併科新台幣二十萬
元以下罰金。
